【裁判字號】    95,訴,845
【裁判日期】    951011
【裁判案由】    強盜
【裁判全文】
臺灣桃園地方法院刑事判決               95年度訴字第845號
公  訴  人  台灣桃園地方法院檢察署檢察官
被      告  丙○○
                      5之3號.
選任辯護人  邱國旺律師
上列被告因強盜案件，經檢察官提起公訴（95年度偵字第5533號
），本院判決如下：
    主  文
丙○○意圖為自己不法之所有，攜帶兇器，以強暴、脅迫至使不
能抗拒，而使他人交付其物，未遂，處有期徒刑貳年，緩刑伍年
。
    事  實
一、丙○○前因積欠銀行債務達新臺幣（下同）300 萬元，復又
    積欠地下錢莊債務約26萬元，原訂於民國95年2 月28日晚間
    ，與地下錢莊人員洽談還款事宜，惟因借貸無門，無力償還
    債務，為恐地下錢莊報復而危及其自身及家人之生命、身體
    安全，見路旁1 把如鐵片之長約38公分、寬約4 公分之尖銳
    可供兇器之材，即拾起以為防身，於夜間11時許，行經桃園
    縣蘆竹鄉○○村○○路○ 段9 號前，見乙○○獨自1 人帶同
    年僅3 歲之幼女謝佳彧（91年9 月18日生），開啟車號3011
    -GT 號自小客車右側車門，將其幼女安置於副駕駛座，復返
    回駕駛座欲駕車離去之際而有機可趁，即意圖為自己不法之
    所有，持上揭兇器自副駕駛座進入上開自小客車內，以右手
    持兇器，左手將乙○○之幼女謝佳彧抱在手上之強暴脅迫方
    法，使乙○○不能抗拒，稱伊只要20萬元，命乙○○駕車至
    位於桃園縣蘆竹鄉○○路上之錦興郵局，並將其身上所有金
    融卡、信用卡全數取出交予丙○○，丙○○先取出乙○○之
    彰化銀行金融卡，令乙○○下車至郵局提領現金20萬元，惟
    因作業問題而無法提領，嗣乙○○返回車上後，丙○○再取
    出乙○○之郵局金融卡提領現金，惟因提款卡內並無現金而
    無法提領，乙○○返回車上後，向丙○○稱伊提款卡只有彰
    化銀行可供提領，經丙○○同意後，乙○○駕車至桃園縣蘆
    竹鄉○○路○ 段2 號前即彰化銀行對面，下車至彰化銀行提
    款機提領現金之際，撥打其手機予其配偶丁○○，惟提領現
    金時，仍因金融卡出現問題而未能提領現金而未遂，丙○○
    於乙○○下車提款之際，見乙○○掉落車上之花旗信用卡1
    張（卡號：0000000000000000號），隨手取放置於褲子右邊
    口袋之內。嗣因丁○○接獲乙○○出現哭聲之電話察覺有異
    ，連同友人甲○○外出尋找，而在彰化銀行對面發現丙○○
    後予以追捕，並在位於南崁路1 段之南亞公司圍牆旁看住丙○○，然丙○○仍趁隙逃脫，並行經南崁溪岸時，將所持之
    尖銳兇器丟棄於溪內，經報警處理，循線於翌日（95年3 月
    1 日）凌晨零時20分許，在桃園縣蘆竹鄉○○路與南工路口
    前查獲藏匿該處之丙○○，帶回蘆竹分駐所時，在丙○○身
    上查獲乙○○所有之花旗信用卡1 張。
二、案經桃園縣政府警察局大園分局移送臺灣桃園地方法院檢察
    署檢察官偵查起訴。
    理  由
壹、程序方面：
    本件認定事實所引用之本件卷內所有卷證資料（包含人證與
    文書證據、物證等證據），並無證據證明係公務員違背法定
    程序所取得，且被告及其辯護人於準備程序即陳明對檢察官
    所提出之證據方法之證據能力沒意見等語，並審判期日對本
    院提示之卷證亦陳明沒意見等語，且卷內之文書證據，亦無
    刑事訴訟法第159 條之4 之顯有不可信之情況與不得作為證
    據之情形，綜上，依刑事訴訟法第159 條至159 條之5 之規
    定，本件認定事實所引用之本件卷證所有證據（包含人證與
    文書證據、物證等證據），均有證據能力，合先敘明。
貳、實體方面：
一、訊據被告丙○○對於上開犯行均坦承不諱，復經證人乙○○
    、丁○○、甲○○分別於警詢、偵查及本院審理中證述明確
    ，且有大園分局現場勘查初步報告書1 份、路口監視翻拍照
    片4 幀、提款機翻拍照片3 幀在卷可稽，是被告自白核與事
    實相符，堪以認定。再查：
    (一)被告辯稱伊身上所攜帶之工具，並非刀子，而係鋁製材質
      、電鍍廠使用之金屬鐵片（長約38 公 分，寬約4 公分）
      ，並不具傷害性云云，惟查，被告所持之物外觀係屬細長
      型，經燈光反射會有亮光一情，業據證人即被害人乙○○
      於本院審理中證述明確（見本院95年9 月27 日 審判筆錄
      第3 頁），且被告自承該工具係伊先前在路旁拾獲，因欲
      前往與地下錢莊之人員洽談還款事宜，故持該工具以為防
      身等語，是該工具既經被告確認具有防身之功用，是其客
      觀上足以對人之生命、身體構成危害，其係屬兇器，當無
      置疑。
    (二)被告於夜間時分，尾隨證人乙○○自副駕駛座上車，並以
      左手將證人乙○○之幼女謝佳彧抱在手上，以右手持上開
      兇器，要求證人乙○○交付20萬元，乙○○之幼女謝佳彧
      時僅3 歲，且被告對於證人乙○○及其幼女謝佳彧而言，
      均屬陌生，且被告手持細長閃亮、類似刀子之不明工具，
      ，被告以此強暴、脅迫之方式要求證人乙○○交付20萬元
      ，客觀上自足致使證人乙○○不能抗拒。
    (三)公訴人以被告係以強暴脅迫之方式，取得證人乙○○所有
      之花旗信用卡1 張（卡號：0000000000000000號），而認
      被告強盜既遂云云；被告則辯稱：伊當時見證人乙○○之
      花旗信用卡1 張掉落車上，伊隨手拾起放置口袋，本欲等
      證人乙○○返回車上後再返還證人乙○○，惟伊見證人丁○○、甲○○等人追捕而來，一時慌張逃離，忘記伊身上
      有證人乙○○之信用卡等語。查，被告尾隨證人乙○○上
      車後，除向證人乙○○要求20萬元外，並未要求證人乙○○交出身上或車上其他財物，且證人乙○○當天亦有攜帶
      2 支手機，1 支由其下車攜帶在身，另1 支掉落在車上，
      惟在本案發生之後，被告並未取走其手機，被告亦未要求
      證人乙○○交付身上其他金融卡、提款卡等情，業據證人
      乙○○於本院審理中證述明確（見本院上開審理筆錄第6
      頁、第7 頁）；矧以被告供承伊積欠地下錢莊26萬元，案
      發當日原欲與地下錢莊之人員洽談還款事宜等語，並開口
      向證人乙○○要求20萬元，與其積欠地下錢莊之債務相仿
      等情觀之，被告當日需款孔急一情，應堪認定，而被告當
      日既急需現金，則證人乙○○當日自行駕駛1 台自小客車
      ，其身上亦有2 支手機，倘被告確欲強盜證人乙○○身上
      財物，將證人乙○○之車輛開走，或將其手機取走，以為
      變現或抵債，均較持證人乙○○之花旗信用卡1 張取款容
      易，惟被告並未強奪證人乙○○之自小客車或其手機等較
      具價值之物品，應認被告拿取證人乙○○之花旗信用卡，
      應並無為自己不法所有之意圖，是被告上開辯解，較為可
      信。從而，被告並未因其強盜犯行而取得財物一情，至為
      明確。
    (四)被告之辯護人雖為被告辯護稱：被告於行為時，因銀行卡
      債和錢莊逼債，擔心家人受傷害，喝了2 瓶啤酒，加上酒
      精作用，始為本案犯行，應依刑法第19條之規定減輕其刑
      云云。倘認被告於飲用酒類後，始為本案強盜犯行，惟被
      告既會擔心債務清償事宜、家人是否會遭受傷害，並於飲
      用酒類後，下定決心為本案犯行，並能明確告知被害人乙○○所需財物為現金20萬元等一切情狀，顯見被告係借酒
      壯膽，並未因喝酒而陷於精神耗弱或心神喪失之程度，至
      為灼然，是被告辯護人上開辯解，則為飾卸之詞，不足為
      採。
    (五)綜上，本件事證明確，被告犯行堪以認定，應依法論科。
二、查被告持有之尖銳兇器，長約38公分、寬約4 公分，足以對
    人之生命、身體構成危害，係屬兇器一情，業如前述，被告
    意圖為自己不法之所有，持以為本件強盜犯行，嗣因證人乙○○之提款卡作業等問題未能取得現金，始未生取財之結果
    ，核被告所為係犯刑法第330 條第2 項、第1 項、第321 條
    第3 款之攜帶兇器強盜未遂罪；被告雖已著手於強盜行為之
    實行，惟未生犯罪之結果，其犯罪尚屬未遂，為未遂犯，爰
    依刑法第25條第2 項之規定，減輕其刑（94年2 月2 日修正
    公布、95年7 月1 日施行之刑法，關於未遂犯處罰規定，將
    原條項自第26條前段移至第25條第2 項，惟構成要件及法律
    效果並未改變，無關刑罰之變動，不生比較適用之問題，應
    逕依修正後之刑法第25條第2 項之規定，減輕其刑）。再被
    告於案發當日，積欠銀行及地下錢莊之債務，需錢孔急，案
    發當日係欲與地下錢莊之人員洽談還款事宜，且被告向證人
    乙○○強盜之財物為現金20萬元，與被告積欠地下錢莊之26
    萬元相近，而被告並未傷害證人乙○○或其幼女謝佳彧，亦
    未強奪證人乙○○所駕駛之自小客車或車上其他物品，被告
    育有一女、一子（現年分別為6 歲、4 歲），仍抑其撫養，
    有被告之戶口名簿1 份按卷可查，顯見被告為錢莊逼債，需
    款孔急，始出此下策，臨時起意著手行搶之犯罪情狀顯可憫
    恕，倘科以最低度刑，仍嫌過重，爰依刑法第59條之規定，
    遞減輕其刑（94年2 月2 日修正公布、95年7 月1 日施行之
    刑法，關於刑法第59條之規定，增而：「認科以最低度刑仍
    嫌過重」之字句，此乃適用條件之明文化，非法律之變更，
    應適用修正施行後之刑法第59條之規定，最高法院95年度第
    8 次刑事庭會議決議可資參照），爰審酌被告係因積欠地下
    錢莊債務，借貸無門，屆期又無力清償，為恐地下錢莊報復
    而危及其自身及家人之生命、身體安全，臨時起意以持尖銳
    兇器及抱住被害人乙○○之幼女謝佳彧為強暴脅迫之方式行
    搶，犯行雖有不該，然其並未因此獲取財物而未能得逞，且
    亦未傷害被害人乙○○及其幼女謝佳彧，被告事後坦承犯行
    ，並與被害人乙○○達成和解，獲得被害人乙○○之諒解，
    此有和解契約書1 紙附卷為憑，及被告犯罪之動機、目的、
    手段等一切情狀，爰量處如主文所示之刑，以資懲儆。又刑
    法第74條緩刑之規定於94年2 月2 日修正，並於95年7 月1
    日施行。惟按犯罪在新法施行前，新法施行後，緩刑之宣告
    ，應適用新法第74條之規定，最高法院95年度第8 次刑事庭
    會議決議可資參照，查被告前未曾有犯罪之紀錄，亦無受有
    期徒刑以上刑之宣告，有臺灣高等法院被告前案紀錄表1 份
    在卷可查，而被告犯後坦承犯行，並與被害人乙○○達成和
    解，堪見被告深具有悔意，足認被告經此偵查、審判及刑之
    宣告後，當能知所警惕而無再犯之虞，本院認對被告所宣告
    之刑以暫不執行為適當，併予宣告緩刑5 年，以啟自新。末
    查，被告持以強盜所用之尖銳兇器1 把，並未扣案，且經被
    告丟棄於南崁溪內，案發迄今已逾7 月，應認該尖銳兇器已
    滅失，為免將來執行之困難，爰不另為沒收之諭知，附此敘
    明。
據上論斷，應依刑事訴訟法第299 條第1 項前段，刑法第第330
條第2 項、第1 項、第25條第2 項、第59條、第74條第1 項第1
款，判決如主文。
本案經檢察官鍾雅蘭到庭執行職務
中    華    民    國    95    年    10    月    11    日
                  刑事第四庭  審判長法  官   黃斯偉
                                    法  官   蘇昭蓉
                                    法  官   陳心婷
上正本證明與原本無異。
如不服本判決，應於判決送達後10日內向本院提出上訴狀（應附
繕本）。
                                    書記官  陳青瑜
中    華    民    國    95    年    10    月    16    日
附錄本件論罪科刑法條全文：
中華民國刑法第330條
犯強盜罪而有第三百二十一條第一項各款情形之一者，處七年以
上有期徒刑。
前項之未遂犯罰之。


司法院資訊處製作；財團法人民間司法改革基金會備份。
